臺灣高等法院臺中分院刑事判決
110年度侵上訴字第27號
上  訴  人  臺灣臺中地方檢察署檢察官
上  訴  人  
即  被  告  余柏嶙


選任辯護人  繆昕翰律師
            周仲鼎律師
上列上訴人等因被告妨害性自主罪案件，不服臺灣臺中地方法院
108年度侵訴字第173號中華民國109年12月9日第一審判決（起訴
案號：臺灣臺中地方檢察署107年度偵字第28483號），提起上訴
，本院判決如下：
    主  文
原判決撤銷。
丙○○犯乘機性交罪，累犯，處有期徒刑參年參月。
    犯罪事實
一、丙○○前經由傳播經紀公司認識代號0000-000000號之女子（
    民國00年0月生，真實姓名年籍詳卷，下稱乙○)，其於107年
    7月21日凌晨0時許，再次邀約乙○坐檯陪唱，除丙○○與乙○外
    ，另有○○○(綽號「強哥」)、甲○○(綽號「Tony」)、自稱「K
    evin」及其他姓名稱呼均不詳之數名男子、以及該等男子自
    行邀約坐檯之數名女子，一行人先在臺中市○○區○○路0段000
    0號超級巨星KTV唱歌飲用酒水，再於同日凌晨3時4分許入住
    ○○市○○區○○路○段000號之悅河汽車旅館610號房間，在該房
    間唱歌飲用酒水。嗣丙○○因另有他事，先於同日8時27分駕
    駛車牌號碼000-0000號自用小客車離開悅河汽車旅館，其他
    人則繼續留在該房間，嗣因610號房間內唱歌設備故障，遂
    於同日9時40分至10時間之某時，經悅河汽車旅館人員安排
    換至606號房間，丙○○則於當日12時前某時再次至悅河汽車
    旅館606號房間，與前開人等唱歌飲用酒水，乙○則於不詳時
    間因不明原因陷於無意識狀態，席間陸續有人先行離開。丙
    ○○於107年7月21日12時許，竟基於乘機性交之犯意，乘乙○
    之精神仍陷於無意識而對性行為不知抗拒之情狀，將乙○帶
    至該房間床上(該房間唱歌之地方與床鋪間，另以設備隔離)
    ，未得乙○之同意，自行脫掉乙○之外褲及內褲，以其陰莖插
    入乙○之陰道內抽動，對乙○為乘機性交得逞。嗣乙○醒來後
    ，發現自己衣衫不整，陰部有異物感，且見丙○○起身離去，
    乙○隨即叫計程車返回住處。適乙○之遠房親戚○○○前來探視
    乙○，察覺乙○神情有異，經乙○告以其遭受性侵害後，乃於1
    07年7月22日5時許帶同乙○前往衛生福利部臺中醫院驗傷，
    經該院通報後，為警循線查悉上情。
二、案經乙○訴由臺中市政府警察局第六分局移送臺灣臺中地方
    檢察署檢察官偵查起訴。
    理    由
一、證據能力部分：
(一)按LINE通訊軟體或手機簡訊之對話紀錄，係該通訊軟體或手
    機所儲存其參與人員間互動對話及情境表達紀錄，即該互動
    通訊對話內容及情境表達，皆係依據通訊軟體、電子設備之
    儲存功能，以機械性能儲存參與人對話當時所呈現之連續互
    動內容及情境表達紀錄，而該紀錄所示連續互動對話與情境
    表達所呈現之紀錄，其有無證據能力，自應與一般物證相  
    同，端視其取得證據之合法性及該對話紀錄是否係本人之通
    話內容，以資認定，至其對話內容雖屬供述證據，惟參與對
    話之人員若於審理中具結證述對話內容確係其本人之談話，
    且係出於自由意志所為，即有證據能力。上訴人即被告丙○○
    (下稱被告)及其辯護人於本院準備程序時，雖主張告訴人提
    出之LINE對話紀錄有部分遭刪除，並不完整，所以沒有證據
    能力，不得作為證據使用等等語(見本院卷第155至156頁)。
    然查告訴人手機內LINE對話紀錄中與其對話之「客 柏林副
    」，即為被告本人，被告之綽號為「柏林」一節，業據被告
    於警詢及檢察官偵訊時供明在卷(見偵卷第32至33頁、第122
    頁)；而上開LINE對話紀錄內容，確為被告與告訴人間之對
    話，且與本案犯罪事實具有自然關聯性，並經本院依法踐行
    證據調查之調查程序，復無事證足認有違背法定程式，或透
    過偽造、變造所取得之情事，應認有證據能力，被告及辯護
    人上開所辯，尚無可採。
(二)次按被告以外之人於審判外之陳述，雖不符刑事訴訟法第
    159條之1至第159條之4之規定，然經當事人於審判程序同意
    作為證據，法院審酌該言詞陳述作成時之情況，認為適當者
    ，亦得為證據；當事人、代理人或辯護人於法院調查證據時
    ，知有刑事訴訟法第159條第1項不得為證據之情形，而未於
    言詞辯論終結前聲明異議者，視為有前項之同意，刑事訴訟
    法第159條之5定有明文。本件其餘在下列判決理由中所載被
    告以外之人於審判外所為陳述經援引為證據者(包括各項書
    證)，對被告而言，雖為前開刑事訴訟法第159條第1項之傳
    聞證據，惟檢察官、被告及辯護人於本院準備程序及審判程
    序中均表示同意有證據能力，同意作為證據使用等語(見本
    院卷第149至150頁、第235頁)，本院審酌上開陳述作成時之
    情況，並無違法取證之瑕疵，揆諸上開規定，應認有證據能
    力。又傳聞法則乃對於被告以外之人於審判外之言詞或書面
    陳述而為之規範，本案判決其他所引用之非供述證據，無刑
    事訴訟法第159條第1項規定傳聞法則之適用，經本院於審判
    時依法踐行調查證據程序，檢察官、被告及辯護人均不爭執
    各該證據之證據能力，且與本案待證事實具有自然之關聯性
    ，亦查無依法應排除其證據能力之情形，依法自得作為證據
    。
二、訊據被告固坦承有於上開時、地對乙○為性交行為之事實，
    惟否認有何前揭犯行，辯稱：我係經乙○同意而與乙○發生
    性行為，當時乙○之意識清楚，我們在610號房談妥以新臺
    幣(下同)1萬元性交易，她事後反悔，要我付5萬元，如果  
    不付，就要告我性侵等語。然查：
(一)被告確有於107年7月21日12時許，在悅河汽車旅館606號房
    內，以其陰莖插入乙○之陰道，對乙○為性交行為之事實，除
    據被告坦承在卷外，並經證人乙○於檢察官偵訊時證稱：
　　「（你怎麼知道丙○○與你發生性行為？）因為發生性行為的
    人都知道，我有感覺他的精液流出來，因為他沒有戴保險套
    」等語（見偵卷第136頁），復有內政部警政署刑事警察局1
    07年8月28日刑生字第1070074268號、107年10月26日刑生字
    第1078001150號鑑定書、悅河汽車旅館606號房、610號房現
    場照片、悅河汽車旅館107年7月21日消費明細、監視器錄影
    畫面翻拍照片、GOOGLE地圖（悅河汽車旅館）、車輛詳細資
    料報表、衛生福利部臺中醫院受理疑似性侵害事件驗傷診斷
    書、性侵害犯罪事件通報表等在卷可稽（見核交卷第7至13
    、27至30、55至73頁、偵卷第59至67頁、第93頁、偵卷不公
    開資料卷第5至9、13至15頁），此部分事實即堪以認定。
(二)又乙○於上開時地與被告為性交行為時，係處於無意識狀態
    一節，業據證人乙○於檢察官偵訊時證稱：「我隔天醒來，
    丙○○還在，我服裝不整，我也感覺我是被怎麼樣了。...我
    叫計程車離開現場，途中我有打電話給我表哥○○○...他過來
    找我，看我的樣子，他說我的整個人都飄走了。...(離開現
    場後)我先跑回家昏睡，等○○○來，他才把我叫起來」等語（
    見偵卷第134至135頁）；於原審審判時證稱：「
　　(妳案發當天有無進去610號房包廂？)有。(妳案發當晚有無
    到606號房？)完全沒有記憶。(妳是如何從610號包廂進到60
    6號包廂，妳是否知道？)我是完全不清楚、完全不知道的。
    ...（妳第二天醒來的時候是在何間包廂，妳是否還記得？
    ）我那時候也不曉得是幾號包廂，我直接嚇到，我就叫車走
    了。（妳第二天離開旅館的時間是在何時，妳是否還記得？
    ）我自己嚇到，我也不清楚，而且那時候我精神很恍惚」等
    語（見原審卷一第394、396頁）；於本院審判時證稱：「(
    從610轉到606這部分我)不記得...我不知道什麼時候換的，
    我什麼都不知道。...(妳在KTV的時候，那時候妳精神狀況
    還好嗎？)非常好，很正常。(後來轉到610號房的時候，轉
    過去的時候，妳還好吧？)都還好。(後來再轉到606，剛轉
    到606號房的時候？)我剛進去你們說第一個包廂叫610，我
    剛進去610的時候...被告拿一個東西給我喝...。(你們為什
    麼要從610號房轉到606號房？)不知道，因為我進去一下下
    就沒有意識」等語(見本院卷第285至286、289頁)明確，且
    乙○嗣與被告透過通訊軟體LINE之對話內容為(乙○以「女」
    稱，被告以「男」稱)：「
　　女：台費是台費，你趁我睡覺的時候亂來有事另意見是
　　女：你連台費都不付的意思？倪爾你這樣是完全再我無意  
        下睡姦我，我沒有直接報告警不就，很給你尊重了嗎
　　女：還是說你要追人的方式都是照樣追得？...
　　男：看妳，妳要多一個朋友還是多一個敵人，而且我們發  
        生關係不是第一次，我也沒有強迫妳，沒關係你如果  
        要告隨便妳，記得妳會先驗尿...
　　女：哪不對？不帶套侵犯睡著的人正常對嗎...
　　女：對睡著的人下手很有規矩？...
　　女：你把我當朋友，然後你睡姦你朋友，你每隔朋友都這  
        樣？...
　　男：我是把妳當朋友的感覺
　　女：你說是朋友，朋友睡著是顧他不是幹他吧？
　　男：我想說我們之間就有關係過了啊
　　男：或許我猴急了
　　女：我睡私了請經過對方同意謝謝」等字句(見偵卷第73至7
    9頁)。
　　乙○於事後確有指摘被告趁其意識不清之狀況為性交行為，
    被告對此部分亦未加以反駁，堪認被告確係利用乙○處於無
    意識狀態下對之為性交行為，其辯稱與乙○發生性行為，當
    時乙○之意識清楚等語，無從採信。
(三)再者，乙○於107年7月22日5時許，隨即至衛生福利部臺中醫
    院檢查，經該院依規定通報後，由臺中市政府警察局第一分
    局大誠分駐所員警○○○至該醫院受理本案等情，有前述疑似
    性侵害案件證物採集單、性侵害犯罪事件通報表可按。而陪
    同乙○至臺中醫院檢查之證人○○○於檢察官偵查中證稱：「（
    107年7月21日案發當天，你有無去找乙○？）有。...（你當
    天看到她有何異狀嗎？）情緒不穩，說話顛三倒四，神智不
    太清楚。…我打電話給她，請她打電話到樓下警衛室讓我上
    去，結果過了5分鐘，她還是沒打下來，我就再打電話給她
    ，她說她忘了，感覺她頭腦不是很清楚，後來她打到管理室
    ，我才上去。上去之後是乙○幫我開門的。…我像平常一樣跟
    她講講話，在談話過程中，發現她上下句的關聯性是沒有邏
    輯的，一下說東，一下說西，…後來我們有叫外賣、聊天，
    中途她有休息1、2個小時，等她醒來後，我發現她情緒較穩
    定一點，建議她去醫院檢查並去報案。...（你們去醫院檢
    查的時間？）是我拜訪她的隔一天凌晨，我們先去醫院，再
    由醫院報案」等語（見偵卷第143至144頁）；於原審審判時
    證稱：「（你在案發以後見到乙○，當時她的精神狀況有無
    跟她平常一樣？）不一樣。就是她講話可能會上一句跟你講
    這個，但是她還沒講完，下一句又跳到別的地方去，或是今
    天跟你講這樣，然後可能5分鐘之後她就又忘記了。...（你
    在警詢時是說你有感受到她有受到驚嚇的樣子，是何種舉止
    或者是舉動，讓你有感受到說乙○有受到驚嚇的這個情況？
    ）因為她的行為、舉止跟講話的音調，就是她講話會變得很
    激動，然後有點不知所措，不知道她自己當下要做什麼這樣
    子的感覺。(以前有無看過這種情況？)沒有」等語（見原審
    卷一第447、449頁）。另證人○○○亦於檢察官偵查時證稱：
    「（第一次見到乙○是在製作筆錄前多久？）...在臺中醫院
    ，是醫院通報之後我們到醫院去了解。...（你在醫院見到
    乙○，她的意識狀況如何？）她說她有點倦怠，精神有點恍
    惚，她說她想睡覺。...我應該在22日早上見到被害人的，
    她跟我說她很累想休息，我跟她約晚上製作筆錄」等語在卷
    （見偵卷第175至176頁）。依上可知，乙○於案發後見到證
    人○○○時，其神情、意識狀態均尚未回復正常，且於翌日後
    就醫時，仍有恍惚及睡意情狀，益徵乙○所為不利被告之證
    述非虛。
(四)被告及辯護人固均主張：如附件一所示之被告與乙○間通訊
    軟體LINE文字訊息係經乙○修改後之內容等語。然被告於警
    詢時供稱其事後已刪除與乙○間之完整LINE訊息對話等語（
    見偵卷第33頁），而經原審向臺中市政府警察局第六分局函
    查結果：「本分局偵查佐劉炎凱於107年8月29日通知犯罪嫌
    疑人丙○○到案說明時，余嫌未提供與被害人代號0000-00000
    0號相關之LINE或其他通訊軟體之對話紀錄供偵辦，事後亦
    未提供任何資料供佐證，故本分局無資料可提供」，有上開
    分局109年1月14日中市警六分偵字第1090003604號函在卷可
    稽（見原審卷一第67頁）。又依如附件一所示之LINE對話內
    容觀之，其文字內容固有多處錯別字，惟所有對話內容，尚
    無語意或前後文不連貫之情形，亦未刻意保留對乙○有利，
    而刪除對被告有利部分之情事，且被告及辯護人復未能具體
    指出有何處遭乙○刪改，堪信如附件一所示之LINE對話內容
    並未遭修改，被告及辯護人此部分所指，無從憑採。
(五)被告雖辯稱：其與乙○是在610號房時為性交易之約定等語。
    然：
　1.依⑴被告於警詢時供稱：「我們彼此都是在臺中市○區○○路○
    段0000號超級巨星唱歌，然後一起要到臺中市○○區○○路○段0
    00號悅河汽車旅館續攤」等語（見偵卷第30頁）；於檢察官
    偵查時供稱：「（107年7月20日晚上有到悅河汽車旅館？)
    對，我們5、6個朋友去，找了2、3個傳播小姐，我們凌晨先
    去超級巨星KTV，後來才去悅河汽車旅館」等語（見偵卷第1
    22頁）；⑵告訴人乙○於檢察官偵查時證稱：「（107年7月21
    日當天你有無與被告及其他客人、朋友、傳播小姐去超級巨
    星KTV唱歌？）有，丙○○找我過去，我跟他說我沒有在做傳
    播小姐了，但他跟我說沒關係，錢還是會照算給我，也不是
    奇怪的地方，而且他也說人也很多。我就請我朋友載我過去
    ，當天也確實很多人。...（後來有去悅河汽車旅館？）因
    為要早上了，改去旅館續攤，旅館內也有KTV也不太像旅館
    ，且原班人馬都過去，中間又來回進出，也有10個人左右，
    加上傳播小姐。...（你們到悅河汽車旅館後是唱歌開party
    ？）是。...我當時到現場後，有請我朋友先進去看不是有
    很多人，我經紀的朋友有進去看，跟我說裡面有很多人跟其
    他的小姐，我才進去的」等語（見偵卷第133至134、138頁
    ）；於原審審判時證稱：「（案發當天，妳是基於何原因與
    被告碰面？）從頭到尾都是坐檯小姐跟客人的行為這樣而已
    。我有去請別人去確認當天是不是人很多，然後並不是只有
    我一個人。...(妳在當天是如何知道被告有要找妳坐檯？)
    他自己聯絡我的。我有通過經紀人去確認說有人在。...（
    到610號包廂的時候，總共有幾個人？）我記得中途有再來
    一個，可是最先開始加上我，好像是6至7個人」等語（見原
    審卷一第407至408、414頁）。⑶證人○○○於原審審判時證稱
    ：「（你有無在107年7月20日左右跟被告及其他朋友一起去
    超級巨星KTV唱歌？）有。（在場的有哪些人？）因為時間
    久了，我也不記得，我記得有被告，還有幾個叫來的傳播妹
    ，3、4個男的，其中一個叫Tony的，還有一個叫Kevin的，
    我只記得這樣子。（你們在超級巨星KTV唱歌完，有無再跑
    到第二攤？）有。應該是在河南路的悅河。...（你們第一
    次進去的包廂是否為現在所提示之610號包廂照片？）應該
    是。...（你進去這個包廂裡面時，你剛才講被告、被害人
    乙○，還有幾個傳播妹、Kevin跟Tony是否都在裡面？）是。
    ...（606號包廂是否為你們移轉到的第2個房間？）不確定
    移到哪個房間，我只知道有移房間。...(移房的時候，被告
    有無在現場？)他在第1間房間就有事先走，我不確定他是什
    麼事情。(所以你們移房的時候，他有無跟著移房？)沒有。
    （被害人乙○有無跟著移房？）有。我記得全部都是自己走
    路過去的。（你們在第2間606號房的時候，在場有幾個人全
    部都過去？）我記不太清楚，移過去大概也算有5、6個人，
    有傳播妹跟幾個男的。...（從610號房換到606號房的時候
    ，這時是否為原班人馬且沒有人離開，全部轉到606號房？
    ）全部轉過去，就只有被告因為有事出去，他沒有」等語（
    見原審卷一第421至424、437頁），可知當日係多人群聚唱
    歌飲用酒水作樂之場合，與性交易常態上通常係倆人獨處一
    室之模式不同，而乙○尚且須由經紀友人先行入內確認係多
    人聚會形式始予坐檯，顯然對於與被告獨處一事存有戒心，
    則乙○是否可能與被告約定性交易，即有疑慮。
　2.再被告駕駛車牌號碼000-0000號自用小客車於107年7月21日
    2時59分許駛入悅河汽車旅館後，於同日8時27分許駕駛上開
    車輛自悅河汽車旅館離開，有悅河汽車旅館監視器錄影畫面
    翻拍照片在卷可按（見偵卷第63至65頁），而乙○等人於107
    年7月21日3時4分許入住悅河汽車旅館610號房間，於9時40
    分至10時間某時，換至606房間之情，亦有悅河汽車旅館107
    年7月21日消費明細在卷可按（見偵卷第83頁）。是被告於
    當日3時4分許入住悅河汽車旅館610號房後，有5個多小時停
    留在610號房內，其於同日8時27分許駕駛上開車輛離開悅河
    汽車旅館後，未再進入該旅館610號房，若乙○確有如被告所
    辯係在610號房約定性交易之情事，何以被告未在約定後即
    時或合理時間內與乙○完成性交易，即行駕車離去，迄同日1
    2時許，始在該旅館606號房間內與乙○為性交易？顯然其與
    乙○間並無性交易之約定甚明。
　3.又觀諸乙○於本案之後與被告之LINE文字訊息對話內容，主
    要焦點在於抱怨被告為何要「睡姦」乙○，而非以被告須支
    付賠償金否則即提告之事要脅。被告於乙○質問何以被告乘
    她睡著時為性交行為時，亦始終未就其與乙○有性交易之約
    定一事反駁乙○。而上開LINE之文字訊息中固有提及金錢部
    分，亦僅係乙○要求被告依約定支付經紀公司規定之乙○當日
    陪唱坐檯費用1萬元，別無另外向被告索取高額賠償等情事
    ，復無被告所指乙○事後反悔，要其付5萬元，如果不付，就
    要告其性侵等情，益見被告辯稱係於610號房時與乙○談妥性
    交易等語應屬虛妄，難以採信。
　4.另證人甲○○雖於本院審判時證稱：乙○是被告點去坐檯的
　　，他們2人都有一起去悅河汽車旅館，過程中都沒有發生什
    麼問題，被告中途曾經自己一人離開，乙○還是坐在原位喝
    酒、玩遊戲。我們換房間後被告才回來，一直到我離開包廂
    時，被告跟乙○的互動沒有異樣之處，他們2人自己離開沙發
    區走到房間裡面。我後來有幫被告付乙○的坐檯費1萬5,600
    元，我沒有看到他們2人要從事性交易之類的等語(見本院卷
    第257至275頁)；乙○於本院審判時亦證稱：如果是1萬56,00
    元，這個費用只是坐檯費，我1個小時坐檯費要1,500元，當
    天的坐檯費根本不只這些錢，我沒有做性交易等語(見本院
    卷第283至284頁)。是縱認被告事後有拜託證人甲○○代為支
    付1萬5,600元之情事，亦僅能認係用以支付乙○之坐檯費，
    無從認定屬於被告所指與乙○性交易之對價。
(六)乙○於本院審判時，雖於110年3月12日對被告提起刑事附帶
    民事訴訟，對被告主張150萬元之損害賠償，由本院以110年
    度附民字第66號民事事件受理，然其等已於110年4月19日以
    30萬元達成調解，有本院110年度附民移調字第7號調解筆錄
    在卷可查(見本院卷第207至208頁)，乙○顯非為不應得之金
    錢利益而對被告提告。至於乙○在本案之前，縱如被告所辯
    曾有同意與被告為性交之事實(無論無償或有償)，亦難以乙
    ○曾經同意，即可認乙○於本案亦同意被告對其性交，此為當
    然之事理。
(七)綜上所述，本院認被告前開所辯，不足採信。從而，本案事
    證明確，被告乘機性交之犯行堪以認定，應依法論科。
三、原審公訴檢察官雖以乙○於107年7月22日之尿液經送驗結果
    ，有如附件二所示之藥劑反應，並以對照本院107年度上訴
    字第729號刑事判決中被害人之數值及精神狀態，及被告有
    如本院107年度上訴字第1755號判決所載之轉讓第二級毒品
    犯罪情事，認本案顯然係因被告以藥劑使乙○精神狀態陷入
    與精神障礙、身體障礙或心智缺陷相類之情形，而對乙○為
    性交等語。然查：
(一)被告及證人○○○等人原入住之610號房為床與沙發擺設在同一
    開放空間內之房型，嗣於被告離開之後更換之606號房則為
    房間與客廳分開之房型，固有悅河汽車旅館現場照片在卷可
    按（見核交卷第55至67頁），惟關於換房原因，據證人○○○
    於原審審判時證稱：「(為何要從610號房移到606號房？)我
    記得好像不知道是什麼東西壞掉，所以有人提議說要換包廂
    才換...（你們會從610號房到606號房，是旅館要求的，還
    是客人要求的？）客人要求的。（是何原因要換到房間？）
    我記得沒錯的話，好像是麥克風壞掉，還是什麼東西壞掉，
    所以要換。...（你們這邊是何人先提議說要先換房間的？
    ）忘記了」等語（見原審卷一第428、441至442頁）；證人
    甲○○於本院審判時亦證稱：我們曾經因為螢幕或是音響等設
    備壞掉而更換房間，從610號房轉到606號房等語(見本院卷
    第259、271至272頁)。足見會從610房間換至有客廳與房間
    分開之房型，係因意外之原因發生，非因被告授意安排。又
    被告及證人○○○等人於107年7月21日3時4分入住悅河汽車旅
    館610號房，即於3時5分以現金支付房間住宿費用，於9時40
    分起至10時止期間內某時，換至606房間，悅河汽車旅館並
    未另外收取第二間房間之費用，亦未因房型不同另外加價等
    情，亦有前述悅河汽車旅館107年7月21日消費明細在卷可按
    。另查被告於本案案發當日之通聯時間、類別及基地台／交
    換機，依被告使用之門號0000000000號行動電話通聯調閱查
    詢單所示（見核交卷第85至86頁），情形如下：
　　02：15：18、收發簡訊、基地台位置：空白
　　02：17：52、收發簡訊、基地台位置：空白
　　02：17：53、收簡訊、基地台位置：臺中市○○區○○路000000
        號
　　09：32：15、發話、基地台位置：臺中市○○區○○路000巷00
        號
　　09：46：16、發話、基地台位置：臺中市○○區○○路000巷00
        號、臺中市○○區○○路000000號
　　19：36：31、受話、基地台位置：臺中市○○區○○路000000號
　　被告於第一次駕車離開悅河汽車旅館之後，僅於9時32分、4
　　6分使用行動電話，且均為發話方，而非受話方，而上揭換
　　房時間在9時40分起至10時止期間內某時，換房原因復係因
　　房間設備故障之屬臨時發生情事，而被告在換房前即先行離
　　開610號房，待換至606號房之後始返回悅河汽車旅館一節，
　　復據證人○○○於原審審判時證述明確（見原審卷一第424
　　至425、437至438、442頁），是更換不同房型房間自難認與
　　本案被告有關。
(二)告訴人乙○於警詢時指稱：「到達悅河精品旅館後，我們在
    地下室610號房開party，約莫過了1小時左右，一名綽號柏
    林的男子(即被告)拿了一杯不明的飲料要給我喝，我看大家
    都有喝，我便不疑有他的喝了下去。剛喝的時候我覺得很難
    喝，所以我只有喝了一、兩口便不喝了，過了一陣子我突然
    就失去意識」等語（見偵卷第43頁）；於檢察官偵查中證稱
    ：「（你警詢時稱喝了一杯不明飲料，該飲料是什麼？）我
    不知道，因為大家都喝給我看。看起來像奶茶或咖啡。我當
    時有說我不太想喝這個，丙○○跟我說叫我喝一點點，我看全
    部的人都在喝，也都沒事。我喝完沒多久就沒有意識了」等
    語（見偵卷第134頁），乙○於警詢及偵查中固均指證稱上開
    飲品係被告交給她飲用等情，然其亦稱係因見在場之人亦有
    飲用，始予飲用等語，佐以乙○就其於警詢所稱之「過了一
    陣子」等語、於檢察官偵查中所稱之「我喝完沒多久」等語
    ，時間上之供述並不一致，且不明確，則造成乙○昏睡之原
    因，未必係因飲用被告所交付之飲品所致。況且，
　　乙○於原審審判時證稱：「（妳說被告當天在場都有給別人
    飲料，別人拿的飲料是否跟妳一樣一人一瓶？還是一大壺一
    杯一杯地倒？）我那時候去洗手間，出來時他就拿著一個紙
    杯給我。（妳有無看到他在倒給別人的樣子？）沒有。（就
    是單純只有一個紙杯給妳而已，是否如此？）是。（別人是
    否也是用紙杯在喝？）我沒有很清楚別人有沒有喝。...（
    有無看到他倒飲料下去的情況？）是他直接拿給我的，我其
    他東西都不清楚。（有無看到他倒飲料給別人或是拿一杯的
    飲料給別人？）我其他時間都不清楚，是他自己拿給我的。
    ...因為那時候是被告自己跟我講說大家都有喝之類的，然
    後他拿給我的，我在旁邊看了一下，別人也有拿著杯子這樣
    子」等語（見原審卷一第387、395頁）；於本院審判時證稱
    ：「(被告)在給我喝的時候，他就說大家都有喝。...因為
    我又看全部的人都這樣，然後他也在我的面前喝，我就覺得
    應該沒關係，因為全部的人都喝了。(全部的人都喝？)對。
    ...(妳看大家都有喝，所以應該沒有問題？)對，全部都有
    」等語(見本院卷第286至288頁)。乙○就其有無看到其他人
    喝等情，前後之指證不一，衡酌乙○於與被告在附件一所示
    之LINE對話中，亦未曾質問任何遭被告使用藥劑之事，本件
    自難以乙○上開證述，遽為認定被告於對乙○為性交時，有以
    藥劑使乙○之精神狀態陷入無意識狀態之犯行。
(三)再被告等人自107年7月21日凌晨起至107年7月21日將近中午
    止期間，先後在超級巨星KTV、悅河汽車旅館610號房、悅河
    汽車旅館606號房等處，始終均有5至10位之人在場，所從事
    則為唱歌飲用酒水作樂之事，時間估計至少大約有10個小時
    。本件據乙○於原審審判時證稱：「（被告有無離開610號包
    廂，妳是否知道？）我不知道，沒看到。我有意識的時候，
    我是沒有看到」等語（見原審卷一第395頁），衡酌被告係
    於107年7月21日8時27分離開悅河汽車旅館610號房，已如上
    述，若被告有以藥劑使乙○失去意識而為性交之犯意，其又
    何須在乙○所稱已失去意識之時間後，反而駕車離開悅河汽
    車旅館610號房？
(四)依前述衛生福利部臺中醫院受理疑似性侵害事件驗傷診斷書
    所載，乙○在該院驗傷時右膝有3乘3、2乘2公分；左膝有2乘
    2、3乘3、2乘2、2乘2公分之瘀青等受傷情形，並有驗傷影
    像光碟列印彩色照片在卷可稽（見原審卷一第377至379頁）
    ，惟造成前述受傷情形之原因不一而足，且依公訴檢察官主
    張之事實係告訴人於上開610號房時即因被告使用藥劑而陷
    入無意識狀態，則對於已無意識之人，將其由此處移至他處
    並非難事，則告訴人上開受傷情事是否與本案有關？非無疑
    慮。若認上開受傷原因係因告訴人在無意識狀態時由他人將
    其自上開610號房移至606號房所致，則必以拖行方式始有可
    能，然據證人○○○於原審審判時證稱：「（在移房的過程中
    ，有無人被抬著移房或者是扶著移房，還是被扛著移房？）
    沒有，就服務員帶我們移房。...（你眼睛有無清清楚楚地
    看到乙○的步伐慢慢地、好好地、正常地從610號房走到606
    號房？）我只記得是全部由服務員帶領我們過去轉包廂」等
    語（見原審卷一第423至424、431至432頁），而610號房在6
    06號斜對面，中間有車道，兩側則相鄰至少有5間房間，有
    悅河汽車旅館現場照片在卷可按（見核交卷第69至71頁）。
    另前述換房原因既然是因為610號房間之設備故障，且未因
    換房至606號房而另生費用，應認非因被告之意而更換房型
    之情節，則由悅河汽車旅館服務人員出面引導消費者換房間
    合於常情，證人○○○此部分證述之情節堪以採信。再者，悅
    河汽車旅館之營業主任○○○於員警前往該旅館訪查時稱：該
    公司均有教育員工如發現異常時必須記錄，案發當日之監視
    錄影畫面資料於員警調閱時已遭覆蓋，無法提供，案發當日
    之清潔人員對該日入內清潔情形已無印象等情，亦有臺中市
    政府警察局第六分局訪查紀錄表在卷可按（見核交卷第79至
    80頁）。是以，本件自難以乙○之雙膝受有瘀青之傷害，即
    認乙○係因失去意識經人自610號房拖行至606號房所致。
(五)被告於107年7月21日8時27分駕駛上開車輛自悅河汽車旅館
    離開後，於同日8時35分許，因逆向行駛而在臺中市○○區○○
    路00區0000-00燈桿處發生交通事故，並於同日9時46分起製
    作道路交通事故談話紀錄等情，有臺中市政府警察局道路交
    通事故當事人登記聯單、臺中市政府警察局第六分局109年9
    月24日中市警六分偵字第1090123220號函檢附之道路交通事
    故現場圖、臺中市政府警察局道路交通事故談話紀錄表、A3
    類道路交通事故調查報告表、現場及車損照片、行車紀錄器
    錄影畫面翻拍照片在卷可按（見原審卷一第461至462頁、原
    審卷二第11至37頁），是告訴人乙○有一段期間並未與被告
    共處一室無訛。再證人○○○於原審審判時證稱：「（你們在
    超級巨星KTV唱歌完，有無再跑到第二攤？）有。應該是在
    河南路的悅河。...（你們第一次進去的包廂是否為現在所
    提示之610號包廂照片？）應該是。（你們有無帶飲料進去
    這個包廂？）應該沒有，我記得朋友有出去買。...（大家
    喝飲料的時候，有無喝飲料？）有喝飲料跟啤酒。...（606
    號包廂照片是否為你們移轉到的第二個房間？）不確定移到
    哪個房間，我只知道有移房間。...（在案發當天，你所喝
    的飲料是房間裡面的，還是你們自己從外面帶進來的？）我
    喝啤酒。（你所喝的啤酒是否為放在606號房的海尼根？）
    是」等語（見原審卷一第422至423、427至428頁）；而前述
    悅河汽車旅館消費明細亦載有10時41分消費海尼根12瓶之消
    費情形在卷。另被告係換房前離開悅河汽車旅館，之後原在
    610號房之數人換至606號房後，被告始返回悅河汽車旅館一
    節，除被告之供述外，並經證人○○○於原審審判時證稱：「
    （你大概是在何時離開的？）時間我不確定，我只知道移去
    第二間房間，我大概待沒多久，差不多半個小時到1個小時
    左右就走了，確切時間我不曉得。...（在你離開之前，606
    號房內還有何人在現場？）換房之後，連被告應該還有2、3
    個男的，還有2個傳播。...（『男的』是指何人？）被告，還
    有一個叫『Tony』的，其他人我就不知道。...（你剛剛有提
    到說你從610號房換到606號房，停留大概30分鐘，之後就離
    開，是否如此？）是。（在這30分鐘裡面，你在606號房房
    間的時候，有無人比你更早離開？）應該有。（在你離開之
    前，停留的這30分鐘期間內，包廂裡面的人在做何事？）也
    是一樣就喝酒、玩遊戲」等語（見原審卷一第426至427、43
    7至438頁）在卷。是以，告訴人乙○於前開坐檯陪唱期間內
    並非僅有與被告共處一室，期間被告亦有先行離開一段時間
    ，而自610號房移至606號房時，係由旅館人員引導，並無人
    係被扶著、扛著或抬著，換房後於606號房內另有消費海尼
    根12瓶，則乙○於其全程坐檯期間內，究竟係自行飲用或由
    何人提供之何物自難探究，且是否係因飲用液體或物品致其
    最後進入昏睡狀態，亦屬不明。
(六)另經原審就檢察官所提出之問題，向臺北榮民總醫院諮詢結
    果，該院認：「如果要估算服用相關藥物之可能時間及劑量
    ，其實必須依靠多次定量血液中安眠藥的藥物濃度，而非尿
    液中的藥物或藥物代謝物濃度，方有可能根據藥物動力學資
    料推估相關的數值。因此根據本案有限的尿液檢驗資料，並
    無法判斷被害人服用安眠藥之可能時間及劑量。服用該藥物
    後是否對人體產生醫學實證所描述之影響，以及該藥物之藥
    效持續時間，受到使用藥物的時機、用藥劑量、個人對藥物
    的耐受程度、是否長期使用該藥物或相同藥理作用之藥物、
    是否併用酒精或其他類似作用之物質、個人對藥物的吸收與
    代謝速率、使用其他藥物可能造成的交互作用、是否有肝臟
    或腎臟功能異常等多項因素影響。宜參照藥物使用人當時之
    精神狀態、就醫當時之病歷紀錄、過去毒藥物的使用狀況、
    當時是否併用酒精或其他類似作用的藥物等資料綜合參酌」
    ，有臺北榮民總醫院109年3月24日北總內字第1090001383號
    函在卷可稽(見原審卷一第251至252頁)。臺北榮民總醫院復
    於109年5月22日以北總內字第1090001968號函檢附相關問題
    回覆(詳如附件三，見原審卷一第323至335頁），依附件三
    所載之「如果要估算服用相關藥物之可能時間及劑量，其實
    必須依靠多次定量血液中安眠藥的藥物濃度，而非尿液中的
    藥物或藥物代謝物濃度，方有可能根據藥物動力學資料推估
    相關的數值。根據本案有限的尿液檢驗資料，因為有諸多可
    能的影響因素必須考量（譬如後續的確認檢驗數值、檢體收
    集的時間、個人服用藥物後吸收的比率差異、代謝藥物的速
    度快慢、及其他併服的毒藥物可能對代謝造成的干擾作用等
    ），所以實無法僅根據單次初篩檢驗的結果即判斷被害人服
    用安眠藥之可能時間及劑量，當然也就無法從尿液的初篩檢
    驗值推估出服用的藥物顆數」、「至於單次尿液中的藥物或
    藥物代謝物濃度，如前所述並無法正確估算服用藥物之可能
    時間及劑量，因此無法得知服用一次劑量的etizolam後是否
    會超過檢驗閾值」、「至於單次尿液中的藥物或藥物代謝物
    濃度，如前所述並無法估算服用藥物之可能時間及劑量，因
    此無法得知服用一次劑量的nimetazepam後是否會超過檢驗
    閾值」、「但不同人對同一劑量的臨床反應，可以受到個人
    體質、身體狀況及是否有耐受性等諸多因素影響，因此不同
    人之間其實仍可以有不小的差異」、「單次尿液中的藥物或
    藥物代謝物濃度並無法正確估算服用藥物之可能時間及劑量
    。另外藥物在大量服用的情況下，可能會因服用劑量較高而
    影響藥物的吸收或延長藥物在體內停留之時間；且藥物的作
    用會因個人的體質、耐受性及合併使用之藥物不同或是否併
    服酒精等因素而有所差異，因此實無法僅根據現有的有限資
    料推算剛服用毒咖啡包時之檢驗數值會高於現有數值多少」
    、「臨床症狀除了考量藥物的代謝速率外，還必須考量其他
    因素，譬如個人身體狀況、不同毒藥物間是否產生交互作用
    及其強度、以往是否已對相關藥物產生耐受性、及有無接受
    治療等」等內容，及證人○○○於檢察官偵查時證稱：「（你
    與乙○於107年7月22日早上在臺中醫院對話時，她的對話能
    力有無異常？）沒有，可以溝通」等語（見偵卷第175至176
    頁），足見檢察官以附件二所載之數值即認被告有以藥劑犯
    強制性交犯行，實屬率斷。是本件自難以乙○之尿液有附件
    二所示之檢驗結果，即認本案被告犯有以藥劑犯強制性交之
    犯行。
(七)至被告雖有涉嫌於106年4月22日轉讓第二級毒品及轉讓偽藥
　　予未成年人，而經本院以107年度上訴字第1755號判決處有
    期徒刑11月，然該部分犯行經最高法院發回更審後，業經本
    院以109年度上更一字第4號判決無罪確定，此有臺灣高等法
    院被告前案紀錄表可參。被告上開涉案部分與本案之犯罪時
    間相距復有1年3月之久，是否能認被告於該案給傳播小姐飲
    用之毒咖啡成分與本案相同，尤勘存疑。檢察官並未能舉證
    證明前案之毒物成分與本案相同，逕以被告曾經涉嫌前案，
    而認乙○係因被告下藥昏迷等情，自難認有據。
四、論罪科刑：
(一)按刑法上稱性交者，謂非基於正當目的所為之下列性侵入行
    為：一、以性器進入他人之性器、肛門或口腔，或使之接合
    之行為。二、以性器以外之其他身體部位或器物進入他人之
    性器、肛門，或使之接合之行為，刑法第10條第5項定有明
    文。次按刑法第225條第1項所謂相類之情形，係指被害人雖
    非精神、身體障礙、心智缺陷，但受性交時，因昏暈、酣眠
    、泥醉等相類似之情形，致無同意性交之理解，或無抗拒性
    交之能力者而言。查被告係乘告訴人乙○因不明原因陷於無
    意識狀態時，為以將其生殖器插入乙○陰道內之行為，符合
    刑法第10條第5項第1款之性交定義；而乙○因不明原因陷於
    無意識之情狀，尚乏證據證明係被告所故意造成，被告只是
    利用乙○不知抗拒，乘機對乙○實施性交行為，是核被告所為
    ，係犯刑法第225條第1項之乘機性交罪。
(二)被告前於105年間，因妨害風化案件，經臺灣臺中地方法院
    以105年度審訴字第1362號判決處有期徒刑3月、3月，應執
    行有期徒刑4月確定，於106年3月30日易科罰金執行完畢；
    又於106年間，因妨害風化等案件，經臺灣臺中地方法院以1
    06年度訴字第571號判決處有期徒刑5月確定；前開2案經臺
    灣臺中地方法院以106年度聲字第3217號裁定應執行有期徒
    刑8月確定，於106年11月14日易科罰金執行完畢，有臺灣高
    等法院被告前案紀錄表1份在卷可稽。被告於受有期徒刑執
    行完畢後，5年內故意再犯本案有期徒刑以上之各罪，為累
    犯，考量刑法第47條累犯加重規定之立法理由，係因犯罪行
    為人之刑罰反應力薄弱，需再延長其矯正期間，以助其重返
    社會，並兼顧社會防衛之效果。而被告前案妨害風化犯罪經
    有期徒刑執行完畢後，理應產生警惕作用而能自我控管，不
    再觸犯有期徒刑以上之罪，然被告卻故意再犯本案妨害性自
    主罪，足見被告有其特別惡性，前案有期徒刑之執行無成效
    ，其對於刑罰之反應力顯然薄弱，如加重其所犯法定最低本
    刑，並無使被告所受刑罰超過其應負擔罪責。依司法院大法
    官釋字第775號解釋意旨，本院認有必要依刑法第47條第1項
    之規定加重其刑。
五、原審經審判結果，以被告上開犯罪事證明確，予以論罪科刑
    ，固非無見，然被告於本院審判時，業已與乙○達成調解，
    原審未及審酌此有利於被告之量刑因子，所為之量刑尚嫌過
    重，而有未合。檢察官提起上訴，以乙○顯係在610號房遭下
    藥昏迷後為被告性侵，原審僅論處被告乘機性交罪刑等情，
    主張原審之認事用法不當；被告提起上訴，則執前詞否認犯
    罪。經核雖均無可採，然原判決既有上開瑕疵可指，自屬無
    可維持，應由本院將原判決撤銷改判。爰審酌被告未能克制
    自己之慾望及尊重乙○性自主權，利用乙○因不明原因昏睡不
    省人事之際，予以乘機性交得逞，對乙○造成難以抹滅之心
    理創傷，影響乙○日後兩性關係乃至普通人際關係之正常發
    展，所為甚值非議，且其犯後雖未能坦承罪行，然已於本院
    審判時與乙○達成調解，且已依調解條件給付10萬元(其餘分
    期款20萬元尚未屆履行期限)，此經乙○於本院審判時供明在
    卷(見本院卷第250頁)。兼衡本案發生之情節、被告犯罪之
    動機、手段及犯罪所生之損害等犯罪情節。併參酌被告之素
    行、被告自陳之教育程度、家庭經濟及工作狀況（見原審卷
    二第112頁、本院卷第246頁）等一切情狀，量處如主文第2
    項所示之刑。
據上論斷，應依刑事訴訟法第369條、第364條、第299條第1項前
段，刑法第225條第1項、第47條第1項，判決如主文。
本案經檢察官康淑芳提起公訴，檢察官羅秀蓮提起上訴，檢察官
丁○○到庭執行職務。
中　　華　　民　　國　　110 　年　　6 　　月　　15　　日
            刑事第四庭     審判長法　官   蔡  名  曜
                                 法　官   黃  玉  琪
                                 法　官   林  宜  民
以上正本證明與原本無異。
如不服本判決應於收受送達後20日內向本院提出上訴書狀，其未
敘述上訴理由者，並得於提起上訴後20日內向本院補提理由書（
均須按他造當事人之人數附繕本）「切勿逕送上級法院」。

                                 書記官   謝  安  青
　　　　　　　　　　　　　　　　 
中　　華　　民　　國　　110 　年　　6 　　月　　15　　日

附錄論罪科刑法條：
中華民國刑法第225條
對於男女利用其精神、身體障礙、心智缺陷或其他相類之情形，
不能或不知抗拒而為性交者，處3年以上10年以下有期徒刑。
對於男女利用其精神、身體障礙、心智缺陷或其他相類之情形，
不能或不知抗拒而為猥褻之行為者，處6月以上5年以下有期徒刑
。
第一項之未遂犯罰之。
附件一：被告與乙○間通訊軟體LINE對話內容（被告以「男」示
        之；告訴人以「女」示之，訊息內容依原文照錄，見偵
        卷第67至81頁）
女：午後5：09：我哪知道你們隊伍唷怎麼了
女：午後5：09：你是已經走了
女：午後5：09：我是真的氣到要去醫院看驗傷單題搞
男：午後5：15：別生氣
男：午後5：23：對不起
男：午後5：23：我等回你
女：午後5：23：到恩人碰我說清楚
               要不然我也要飽警
               給你一次的方便你跟我得吋進尺是不是
女：午後5：24：給我的時間低點
               我也要我醫院
女：午後5：27：你是而是要我也等就
女：午後5：31：可以在你們叫的小姐的
               幹人的菸乾的婚爽努
男：午後5：36：我真的不知道
男：午後5：36：後面tony叫的
男：午後5：36：我也失去意志
男：午後5：36：我車子也撞壞了
女：午後5：38：我
男：午後5：39：那個梅子也太恐怖
女：午後5：39：部會給予認喝同情心
               我真的翻臉了
男：午後5：40：這幾天請妳吃飯
女：午後5：43：（銀行提款卡照片）
女：午後5：43：銀行戴好812
               我不想吃
男：午後6：04：剛妹有幹菸？
女：午後6：32：你他媽我佛心來這點沒直接找警察
               你們還真的的拍拍屁股就走了
               好有紳士態度不是嗎
女：午後6：34：我有再考綠和解或是題誥
女：午後6：35：我沒有再開完笑
女：午後6：35：Tony哥請我好好跟你
女：午後6：35：強哥目前應該不知道
女：午後7：02：你先把我的台費會過來吧
               之後再說
               台費是10000
女：午後7：16：（銀行提款卡照片）
女：午後7：18：之後再好好談吧
               這10000事
               另外的是看是要怎麼談吧
女：午後7：19：我今天的衣物種種都會去化驗
女：午後7：19：結果看你怎摸樣
男：午後7：20：如果妳要這樣我也沒辦法
女：午後7：26：台費是台費
               你趁我睡著時亂來有事另意見是
女：午後7：28：你連台費都不付的意思？
               倪爾你這樣是完全再我無意下睡姦
               我我沒有直接報告警不就，很給你尊重了嗎
女：午後7：29：還是說你要追人的方式都是照樣追得？
女：午後7：40：請趕快匯款
               我要保障給經紀
男：午後8：11：看妳，妳要多一個朋友還是多一
               個敵人，而且我們發生關係不是
               第一次，我也沒有強迫妳，沒關係
               你如果要告隨便妳，記得妳會先驗尿
女：午後8：12：這樣不就是不是變成你在恐嚇我嗎
女：午後8：13：是強哥說我再恐嚇你們的也
女：午後8：13：不想付錢可以說啊
男：午後8：13：我沒恐嚇妳，是妳自己想想妳這
               樣說法對嗎
男：午後8：14：台錢我們一定會付
男：午後8：14：但是妳後面這樣說就不對
女：午後8：14：哪不對
               不帶套侵犯睡著的人正常對嗎
男：午後8：14：因為我們今天帶6.7萬都花完，現
               金不夠
女：午後8：15：嗯嗯
男：午後8：15：也說要轉給妳
男：午後8：15：妳覺得我們會差妳這1萬嗎
男：午後8：15：但是妳說法就不對
女：午後8：19：怎麼不對了呢
女：午後8：20：對睡著的人下手很有規矩？
男：午後8：20：沒關係，請妳去告，我們沒用任
               何手段欺負妳
男：午後8：25：妳要告我們就法院見，連1都沒有
女：午後8：27：所以現在是連前都不給了意思
男：午後8：28：我家又不是開銀行
男：午後8：30：我把妳當朋友，妳把我當什麼
女：午後8：32：你把我當朋友
               然後你睡姦你朋友
               你每隔朋友都這樣？
女：午後8：34：反正Tony也說
               一馬規一馬
               請把台費先付清謝謝
男：午後8：36或38：台費本來就會付，是妳說那誇張
                   的話
女：午後8：39：哪裡誇張了？
女：午後8：39：你覺得我很隨便嗎
女：午後8：40：是我會覺得你看不起我吧
男：午後8：40：我從頭沒看不起妳
男：午後8：40：妳覺得我是把妳當小姐嗎
男：午後8：41：我是把妳當朋友的感覺
女：午後8：41：你說是朋友
               朋友睡著是顧他不是幹他吧？
男：午後8：42：我想說我們之間就有關係過了啊
男：午後8：42：或許我猴急了
女：午後8：45：我睡私了請經過對方同意謝謝
男：午後8：45：好
男：午後8：46：抱歉
女：午後8：46：我非常的不爽
男：午後8：46：以後會叫醒妳
附件二：臺北榮民總醫院臨床毒物與職業醫學科檢驗報告（見  
        偵卷第85至87頁）
委驗機構名稱：衛生福利部臺中醫院
送驗機構：臺中市政府警察局第一分局
收件日期：107.07.26
報告日期：107.09.06
檢體代號：0000-000000
檢體編號（分裝檢體編號）：00000000（D0000000）、00000000
檢體種類及件數：尿液2瓶及血清2瓶
檢驗項目：⒈苯二氮平類鎮定安眠劑尿液篩檢
          ⒉苯二氮平類鎮定安眠劑尿液確認檢驗
          ⒊尿液鹼性類藥物篩檢
檢驗結果：
⒈苯二氮平類鎮定安眠劑尿液篩檢：陽性 ⒉苯二氮平類鎮定安眠劑尿液確認檢驗：檢出Etizolam,Nimetazepam's metabolites（7-Aminonimetazepam）,Nitrazepams' metabolites（7-Amimmitrazepam） ⒊尿液鹼性類藥物篩檢檢出Caffeine,Ketamine& its metabolites（Norketamine&Dehydronorketamine）,Nimetazepam's metabolites（7-Aminonimetazepam）,Nicotine's metabolites（Cotinine）   尿液檢驗結果總結：檢出Caffeine,Etizolam,Ketamine& its metabolites,Nimetaze pam's metabolites（7-Aminonimetazepam）,Nitrazcpam's met abolites（7-Aminonitrazepam）,Nicotine's metabolites（Cotinine） 檢驗結果總結說明： ⑴Caffeine（咖啡因） ⑵Etizolam（依替唑侖-為苯二氧平類鎮定安眠劑） ⑶Ketamine&its metabolites（Norketamine&Dehydronorketamine）（Ketamine；愷他命，檢出愷他命及其代謝物） ⑷Nimetazepam's metabolites（7-Aminonimetazepam）（Nimetazepam；硝甲西泮，為苯二氮平類鎮定安眠劑，檢出硝甲西泮之代謝物） ⑸Nitrazcpam's metabolites（7-Aminonitrazepam）（Nitrazepam；硝西泮；耐妥眠，為苯二氧平類鎮定安眠劑，檢出硝西泮之代謝物；另見說明⑷硝甲西泮，其可代謝為硝西泮，故檢出硝西泮之代謝物，亦可為硝甲西泮的代謝物） ⑹Nicotine's metabolites（Cotinine）（尼古丁，檢出尼古丁之代謝物） 

報告說明：
  ⒈苯二氮平類鎮定安眠劑尿液檢驗採免疫分析法（EIA）本實驗
    室可檢出藥物：苯二氮平類鎮定安眠劑。檢驗值：1292ng/m
    L（閾值：197ng/mL），初篩結果判定陽性，故進一步尿液
    苯二氮平類鎮定安眠劑確認檢驗。
  ⒉苯二氮平類鎮定安眠劑尿液確認檢驗採用液相層析串聯質譜
    儀（LC/MS/MS）本實驗室可檢出藥物：alprazolam,bromaze
    pam，brotizolam,chlordiazepoxide,clobazam,clonazepam
    ,del orazepam,diclazepam,diazepam,estazolam,etizolam
    ,fluni trazepam（FM2）, flurazepam,lorazepam，lormet
    azepam,midazolam,nimetazepam,nitrazepam, nordiazepam
    ,oxazep am,oxazolam,phenazepam,prazepam, triazolam,t
    emazepam及其代謝物。非苯二氮平類之其他鎮定安眠劑：cl
    ozapine,trazodone,zal eplon,zolpidem,zopiclone.
  ⒊尿液鹼性類藥物篩檢採氣相層析質譜分析法（GC/MS）a.分析
    鑑定尿液檢體中之鹼性類藥成分，包括神經系統（Nervous
    ），循環系統（Circulatory），呼吸系統（Respiratory）
    ，止痛類（Analgesic）等鹼性類藥物約300多種如附件。檢
    驗藥物詳見附件（定性）。b.藥物成分鑑定原則為檢出藥物
    之質譜圖比對資料庫其相似度（RSI或SI）達80%以上。
　　
附件三、臺北榮民總醫院相關問題回覆結果（見原審卷一第327
    至335頁）
問題一：本案被害人尿液中苯二氮平類鎮靜安眠劑尿液篩檢驗值
    高達1292ng/ml，若係一次服用同一種藥劑所致，以服用flu
    nitrazepam（FM2）而言，相當於一次服用幾顆（一顆以2mg
    /tab計算）？若以服用estazolam（艾司唑侖）而言，相當
    於一次服用幾顆（一顆以2mg/Tab計算）？
說明：尿液毒藥物鑑驗初步檢驗係採用免疫學分析方法，目前國
      內的濫用藥物認可實驗機構均使用酵素免疫分析法（EIA,
      Enzyme Immunoassay）進行初步篩檢，待其濃度值大於法
      定閾值濃度（cutoff value）時，再進一步針對篩檢陽性
      之檢體執行確認檢驗，才算完成檢驗的工作。依國內濫用
      藥物認可實驗機構作業準則第18條，確認檢驗應採用質譜
      學分析方法，待確認檢驗之結果濃度值大於法定閾值濃度
      時，則可判定為陽性反應。再者，如果要估算服用相關藥
      物之可能時間及劑量，其實必須依靠多次定量血液中安眠
      藥的藥物濃度，而非尿液中的藥物或藥物代謝物濃度，方
      有可能根據藥物動力學資料推估相關的數值。根據本案有
      限的尿液檢驗資料，因為有諸多可能的影響因素必須考量
      （譬如後續的確認檢驗數值、檢體收集的時間、個人服用
      藥物後吸收的比率差異、代謝藥物的速度快慢、及其他併
      服的毒藥物可能對代謝造成的干擾作用等），所以實無法
      僅根據單次初篩檢驗的結果即判斷被害人服用安眠藥之可
      能時間及劑量，當然也就無法從尿液的初篩檢驗值推估出
      服用的藥物顆數。
問題二：原檢驗結果中被害人之尿液呈現6種藥物：（1）Caffei
      ne（2）Etizolam（3）Ketamine and its metabolites
       （4）Nimetazepam' s metabolites（7-Aminonimetazep
            am）（5）Nitrazepams metabolites（7-Amimmitr
            azepam）（6）Nicotine'smetabolites（Cotinine
            ），並無Estazolain（艾司唑侖），若被害人服用
            之飲料中含有estazolam（艾司唑侖）之藥劑，是
            否原檢驗結果應可檢驗出estazolam（艾司唑侖）
            之成分？
說明：若被害人服用之飲料中含有estazolam藥品，理論上應可
      於其尿液中檢驗出estazolam、estazolam的代謝物（主要
      包括1-oxo-estazolam及4-hydroxy-estazolam）、或同時
      檢出estazolam及其代謝物。不過藥物進入人體後通常一
      段時間後就會完全棑出體外，以estazolam的半衰期為10-
      24小時為例，通常於5-6個半衰期後在尿液中就無法檢測
      到estazolam的存在。而根據現有的文獻資料，服用estaz
      olam5天後，87%的estazolam會被人體代謝掉；因此服藥
      後檢測的時間如果過久，將會降低相關藥物在尿液中被檢
      出的可能性。
問題三：以被害人尿液中苯二氮平類鎮靜安眠劑尿液篩檢驗值高
      達1292ng/ml，若是一次服用含有上開原檢驗結果所示6種
      藥物之毒咖啡包所致，於甫飲用後會產生之臨床症狀及反
      應為何？
說明：
（1）Caffeine（咖啡因）：服用後症狀為緊張、失眠、坐立難
     安、易怒、頭暈、頭痛、耳鳴、肌肉疲乏、肌肉無力、肌
     肉顫動、心跳加速、呼吸加速。咖啡因在藥理上屬於中樞
     神經興奮劑，臨床上最常見到尿液Caffeine檢驗呈陽性結
     果，是因為個案服用含咖啡因之飲料（例如咖啡、茶葉）
     所致。部分毒品使用者會同時使用咖啡因和毒品，係因咖
     啡因同為中樞神經興奮劑，所以混合使用時將會增強中樞
     神經的興奮作用。臨床上檢驗出尿液中有咖啡因並無法分
     辨咖啡因的來源以及攝取途徑，僅能確定患者體內含有該
     成分。
（2）Etizolam（依替唑侖-鎮定安眠藥）：為一種thienodiazep
     ine的衍生物，藥理上歸類為thienotriazolodiazepine，
     屬於苯二氮平類（benzodiazepines）安眠鎮靜劑的類緣物
     （analogues），主要用於失眠的治療。Etizolam具有記憶
     缺失、抗焦慮、抗癲癇、安眼鎮靜及肌肉鬆弛等作用。
（3）Ketamine and its metabolites（K他命）：Ketamine，中
     文名「愷他命」、俗稱「K他命」，屬行政院衛生福利部【
     管制藥品及分級品項範圍】中第三級管制藥品，ketamine
     在臨床上可作為手術之麻醉止痛藥，產生止痛、鎮靜及昏
     迷等藥理作用；使用時依劑量及個人耐受性不同，可能會
     對使用者產生心搏過速、心悸、焦慮，意識狀態改變、講
     話不清、眼振、瞳孔散大等效果，過量時則可能造成呼吸
     停止、甚至死亡。
（4）Nimetazepam's metabolites（7-Aminonimetazepam）：Ni
     metazepam俗稱「一粒眠」、「K5」、「紅5」、「紅豆」
     ，為一種中效型的苯二氮平類（benzodiazepines）安眠鎮
     靜劑，作用為抑制中樞神經，一般人食用後會出現頭暈與
     昏睡症狀。根據以往的臨床使用資料，顯示nimetazepam與
     nitrazepam具有相同特性的藥理作用（鎮靜、睡眠誘導、
     肌弛緩及抗痙攣作用），但效力更大、效果更快。
（5） Nitrazcpams metabolites（7-Aminonitrazepam）：Nitr
     azepam為一種強效苯二氮平類（benzodiazepines）鎮靜安
     眠類藥物，其作用為中樞神經抑制劑，服用後可能產生意
     識喪失、口齒不清、嗜睡、步態不穩、意識混亂、幻覺等
     症狀；嚴重者則可致昏迷、或因嘔吐導致吸入性肺炎、呼
     吸抑制，橫紋肌溶解症、腔室症候群（compartment syndr
     ome）、乃至於死亡。
（6）Nicotine' smetabolites（Cotinine）：尼古丁存在於菸
     草相關製品（如：香菸、雪茄、嚼食用菸草）、菸草植物
     本身及菸草替代產品（如：含尼古丁之口香糖、鼻噴劑、
     貼片、或電子菸產品）。尼古丁中毒時可能造成頭暈、噁
     心、冒汗及腹瀉等症狀；嚴重者可致心搏過速、肌肉無力
     、意識混亂、低血壓、痙攣及呼吸衰竭等表徵。然而在臨
     床上最常見到尿液尼古丁檢驗陽性結果，是因為個案有吸
     菸或暴露到二手菸導致，而非中毒反應。被害人服用的「
     毒咖啡包」究竟含有那些成分，因為並無相關檢驗資料，
     所以實無法正確推斷。不過根據上述說明，若是被害人一
     次服用含有上開檢驗結果所示藥物之毒咖啡包，則被害人
     是有可能同時食入etizolam、nimetazepam、nitrazepam、
     ketamine等四種成分，或是再加上咖啡因共五種成分。由
     於上述幾種成分，除了咖啡因之外皆屬於中樞神經抑制劑
     ，因此服用後的主要臨床症狀比較可能呈現中樞神經抑制
     的作用，如嗜睡、意識不清、或昏迷及呼吸抑制等症狀；
     但確切的症狀為何，仍須考量被害人當時的狀態、是否有
     同時服用其他未檢出的毒藥物（如卡西酮或其他新興具精
     神活性的物質「new psychoactive substance」）、個人
     對於上述藥物是否已產生耐受性等因素，並參酌病歷紀錄
     等資料，方能做出較正確的判斷。
間題四：一般etizolam做為安眠藥劑，通常情形醫生之處方籤劑
     量為何？服用一次劑量檢出之數值會是如何？有可能高於
     檢驗閾值197ng/ml？
說明：經查詢衛生福利部食品藥物管理署藥物許可證暨相關資料
      網頁（http:/info.fda.gov.tw/mlms/HList.aspx），並
      無法查到etizolam的藥物許可證相關資料，因此該藥物顯
      非本國核准使用的藥品。Etizolam此項安眠藥物較常於日
      本用於臨床醫療，依據日本醫療相關書籍記載，建議用量
      為一日三次，每次0.5毫克的劑量。另外依據世界衛生組
      織的資料，此藥品的建議劑量為每日2-3次，每次0.5毫克
      。至於單次尿液中的藥物或藥物代謝物濃度，如前所述並
      無法正確估算服用藥物之可能時間及劑量，因此無法得知
      服用一次劑量的etizolam後是否會超過檢驗閾值。
問題五：一般Nimetazepam（硝甲西泮）做為安眠藥劑醫生之處
      方籤劑量為何？服用一次檢出之數值如何？有可能高於檢
      驗閾值197ng/ml？
說明：依據nimetazepam的藥物仿單，成人通常於睡前口服3~5mg
      ，可視年齡症狀適宜增減。至於單次尿液中的藥物或藥物
      代謝物濃度，如前所述並無法估算服用藥物之可能時間及
      劑量，因此無法得知服用一次劑量的nimetazepam後是否
      會超過檢驗閾值。
問題六：一般各自服用上開6種藥劑之一般處方籤含量藥品後，
      臨床之反應為何？
說明：Nimetazepam、nitrazepam兩者皆為鎮靜安眠藥物，屬於
      中樞神經抑制劑，使用兩種藥物之一般處方籤含量後，可
      能產生的臨床反應請參見問題三之回覆內容；但不同人對
      同一劑量的臨床反應，可以受到個人體質、身體狀況及是
      否有耐受性等諸多因素影響，因此不同人之間其實仍可以
      有不小的差異。至於etizolam並非國內核准使用之藥物，
      因此其實並無法回覆「服用一般處方籤含量之藥品後可能
      產生的臨床反應為何」此一問題。不過因為etizolam也是
      一種鎮靜安眠藥物，因此服用該藥物後產生的症狀預期會
      與nimetazepam及nitrazepam類似。Ketamine為一種麻醉
      藥物，且基本上都是注射型藥劑，因此同樣無法回覆「服
      用一般處方籤含量之藥品後可能產生的臨床反應為何」此
      一問題。不過ketamine具有中樞神經抑制作用，因此使用
      後可能產生的症狀，同樣請參見問題三的回覆內容。尼古
      丁並非治療藥物，因此不會有服用含尼古丁處方藥物後的
      狀況發生。至於咖啡因雖然存在於多種藥品中（如複方感
      冒藥），但基本上並無相關的單方藥品，因此恕無法回覆
      「服用一般處方籤含量之藥品後可能產生的臨床反應為何
      」之問題。
問題七：被害人係於107年7月21日凌晨1時許服用毒咖啡包，於1
      07年7月22日上午7點20分驗傷採尿，尿液中苯二氮平類鎮
      靜安眠劑尿液篩檢值達1292ng/ml之數值。能否推算剛服
      用時之數值會高於檢出值多少？須幾天始得完全排出體外
      而恢復一般未服用藥劑之精神狀況？
說明：如前所述，單次尿液中的藥物或藥物代謝物濃度並無法正
      確估算服用藥物之可能時間及劑量。另外藥物在大量服用
      的情況下，可能會因服用劑量較高而影響藥物的吸收或延
      長藥物在體內停留之時間；且藥物的作用會因個人的體質
      、耐受性及合併使用之藥物不同或是否併服酒精等因素而
      有所差異，因此實無法僅根據現有的有限資料推算剛服用
      毒咖啡包時之檢驗數值會高於現有數值多少。至於藥物通
      常於服用5-6個半衰期後，在尿液中就無法檢測到藥物的
      存在。根據文獻資料，咖啡因的半衰期為3-5小時，etizo
      lam為3.5-17小時，ketamine為2-3小時，nimetazepam為1
      4-30小時，nitrazepam為15-38小時；nicotine為1-2小時
      ，然而其代謝物cotinine的半衰期則為18-20小時。因此
      根據上述資料，可以大致估算相關藥物排出體外的時間。
      但臨床症狀除了考量藥物的代謝速率外，還必須考量其他
      因素，譬如個人身體狀況、不同毒藥物間是否產生交互作
      用及其強度、以往是否已對相關藥物產生耐受性、及有無
      接受治療等，因此必須參酌事發時的事證、及就醫時的紀
      錄等資料綜合判斷，才有辦法正確回覆「何時可恢復一般
      未服用藥劑之精神狀況」此一問題。